【裁判字號】    92,毒抗,318
【裁判日期】    920630
【裁判案由】    毒品危害防制條例
【裁判全文】
臺灣高等法院刑事裁定                            九十二年度毒抗字第三一八號
    抗  告  人
    即  被  告  甲○○
右列抗告人因違反毒品危害防制條例案件，不服臺灣新竹地方法院九十二年六月六日
裁定（九十二年度毒聲字第四七三號）提起抗告，本院裁定如左：
    主  文
抗告駁回。
    理  由
一、原裁定意旨略以：抗告人即被告甲○○前因施用毒品案件，經台灣新竹地方法院
    依職權裁定送觀察、勒戒後，認無繼續施用毒品傾向，經台灣新竹地方法院於八
    十七年十月二十二日以八十七年度易字第三六四號為免刑判決確定後，復因施用
    第二級毒品安非他命案件，經觀察、勒戒後，亦認無繼續施用毒品傾向，經臺灣
    新竹地方法院檢察署檢察官於八十八年十月二十九日以八十八年度偵字第二九六
    八號為不起訴處分確定，復又因施用第一、二級毒品海洛因及安非他命案件，經
    台灣新竹地方法院就被告施用第二級毒品犯行部分以八十九年度毒聲字第二一八
    九號裁定送強制戒治 (保護管束期間於九十年十一月二十六日屆滿) ，詎被告仍
    於九十一年十一月十三日上午十時許回溯前二十六小時某時，在不詳處所施用第
    一級毒品海洛因，訊據被告雖矢口否認有何施用毒品犯行，惟查被告於九十一年
    十一月十三日上午十時許，經警通知到場後所親自採集、封瓶之尿液（檢體編號
    ：ＧＺ00000000000），經送昭信科技顧問股份有限公司以氣相層析
    質譜分析法檢驗後，呈嗎啡（海洛因之人體代謝物）反應，有列管毒品人口尿液
    檢體採集送驗紀錄表暨該公司於九十一年十一月二十七日出具之濫用藥物陽性檢
    體檢驗報告各一紙在卷為證，按「尿液毒品檢驗若能使用較先進之氣相層析質譜
    儀分析法確認，則可完全排除偽陽性之干擾，為目前最具公信力的檢驗方法」，
    此有法務部調查局第六處（八七）發技（一）字第八七０七四五七四號函一紙附
    卷為憑，是上開昭信科技顧問股份有限公司出具之檢驗報告已排除毒品偽陽性之
    干擾，檢驗結果堪以採信；又「海洛因經注射入人體後，約百分之八十於二十四
    小時內自尿中排出，一般而言，尿液中能否驗出嗎啡陽性反應，與其投與量、投
    與途徑、採尿時間、個人體質及檢驗方法之靈敏度有關，國外曾有文獻報導注射
    六毫克之海洛因鹽酸鹽，其代謝物嗎啡之平均可檢出時限約為二十六小時」，此
    有行政院衛生署藥物食品檢驗局（八一）藥檢壹字第八一一四八八五號函附卷可
    按。是依上開說明佐以被告之尿液檢驗報告，被告於九十一年十一月十三日上午
    十時許採尿時起回溯前二十六小時內之某時，在不詳地點曾施用第一級毒品海洛
    因之犯行，堪以認定。爰依毒品危害防制條例第二十條第三項之規定，裁定令被
    告入戒治處所強制戒治。
二、本件抗告意旨略以：抗告人即被告甲○○自九十一年八月間自台灣宜蘭監獄出獄
    後，即因身體虛弱，先後因皮膚病、發燒咳、胃腸不適、扁桃腺腫大等症狀，
    先後單獨或由家姐陪同前往新竹市○○路蔡坤榮內科腸胃科及湖口鄉仁春診所診
    治服藥，家姐亦多次前往新竹縣湖口鄉○○街與中正路口之建仁藥局購買鎮咳、
    去痰之成藥與被告服用，有無可能服用之藥物中有與第一級毒品相同之成份，導
    致尿液呈現毒品海洛因代謝後之嗎啡陽性反應，原審未查明被告所陳之就醫狀況
    ，遽裁定被告令入戒治處所強制戒治，被告實難甘服，為此提起抗告，並請鈞院
    向上述醫院調取被告之就診紀錄，或傳訊家姐曹毓宴及建仁藥局人員，以查明醫
    師、藥師所開立之處方有無導致第一級毒品海洛因代謝後之嗎啡陽性反應之可能
    云云。
三、本院查：抗告人於九十一年十一月十三日上午十時，在新竹縣警察局竹北分局，
    經員警採集尿液，送衛生署濫用藥物檢驗認可機構昭信科技顧問股份有限公司 (
    認可證書：管檢認可字第００八號) 以ＥＩＡ酵素免疫分析法為初步檢驗，再以
    氣相層析質譜儀法 (ＧＣ＼ＭＳ) 為確認檢驗，檢驗結果呈海洛因代謝後之嗎啡
    陽性反應，有昭信科技顧問股份有限公司九十一年十一月二十七日濫用藥物陽性
    檢體檢驗報告一份足佐，且以氣相層析質譜儀之方法作藥物及其代謝產物之定性
    及定量分析檢驗者，幾乎不會有偽陽性反應產生，亦即如尿液中未含有煙毒之反
    應者，即不可能產生因藥物所引起之偽陽性反應（參見行政院國軍退除役官兵輔
    導委員會榮民總醫院八十三年四月七日（八三）北總內字第０三０三九號函），
    昭信科技顧問股份有限公司既屬衛生署認可之檢驗機構，且其以氣相層析質譜儀
    法為確認檢驗，即足以避免偽陽性之反應，況抗告人之嗎啡閾值高達２４００Ｎ
    Ｇ／ＭＬ (嗎啡陽性閾值為３００ＮＧ／ＭＬ) ，已逾嗎啡陽性閾值數倍以上，
    足認抗告人於九十一年十一月十三日上午十時採尿前二十六小時內某時，有施用
    第一級毒品海洛因之行為。原審因而准檢察官之聲請，依毒品危害防制條例第二
    十條第三項但書之規定，裁定令抗告人入戒治處所施以強制戒治，認事用法，尚
    無不當，抗告人不服原裁定提起抗告，為無理由，應予駁回。又本件事證已甚明
    確，抗告人聲請本院函查其就診醫院所開立之處方，或傳訊其姐曹毓宴及建仁藥
    局人員，以查明處方藥物有無導致毒品陽性反應之情形，即無必要，併此敘明。
四、據上論斷，應依刑事訴訟法第四百十二條裁定如主文。
中      華      民      國    九十二    年      六      月     三十     日
                              臺灣高等法院刑事第二十四庭
                                  審判長法  官  陳  貽  男
                                        法  官  陳  憲  裕
                                        法  官  徐  世  禎
右正本證明與原本無異。
不得再抗告。
                                        書記官  陳  玲  憶
中      華      民      國    九十二    年      六      月     三十     日


司法院資訊處製作；財團法人民間司法改革基金會備份。
